【裁判字號】    98,訴,2102
【裁判日期】    981231
【裁判案由】    損害賠償
【裁判全文】
臺灣臺中地方法院民事判決              98年度訴字第2102號
原      告  丁○○○
訴訟代理人  黃興木律師
被      告  乙○○
            甲○○
兼上一人
訴訟代理人  丙○○
上列被告等因過失傷害案件，經原告提起請求損害賠償之附帶民
事訴訟（98年度交附民字第111號），經本院刑事庭裁定移送前
來，本院於民國98年12月29日言詞辯論終結，判決如下：
    主    文
被告應連帶給付原告新臺幣陸拾貳萬肆仟伍佰零陸元，及自民國
九十八年五月二十二日起至清償日止，按年利率百分之五計算之
利息。
原告其餘之訴駁回。
訴訟費用由被告連帶負擔百分之三十五；餘由原告負擔。
本判決原告勝訴部分，於原告以新臺幣貳拾萬捌仟貳佰元供擔保
後，得假執行，但被告以新臺幣陸拾貳萬肆仟伍佰零陸元為原告
預供擔保，得免為假執行。
原告其餘假執行之聲請駁回。
    事實及理由
甲、程序事項：
壹、按當事人之法定代理人其代理權消滅者，應由取得訴訟能力
    之本人承受訴訟；該條所定之承受訴訟人，於得為承受時，
    應即為承受之聲明，他造當事人，亦得聲明承受訴訟。民事
    訴訟法第170條、第175條分別定有明文。查被告乙○○為民
    國78年9月19日生，其於訴訟進行中已年滿20歲而為完全行
    為能力人，應由取得訴訟能力之本人即被告乙○○承受訴訟
    ，而他造當事人亦已於98年12月21日具狀聲明承受訴訟，核
    與前開規定相符，應予准許。
貳、按訴狀送達後，原告不得將原訴變更或追加他訴，但擴張或
    減縮應受判決事項之聲明者，不在此限，民事訴訟法第255
    條第1項第3款定有明文。本件原告於起訴時，賠償金額原請
    求被告應連帶給付原告新臺幣（下同）1,045,695元，及自
    起訴狀繕本送達被告翌日起至清償日止，按年息5％計算之
    利息；嗣於訴狀送達後，於98年12月21日具狀變更請求被告
    應連帶給付原告1,858,435元，及自起訴狀繕本送達被告翌
    日起至清償日止，按年息5％計算之利息。核係未變更訴訟
    標的下所為擴張應受判決事項之聲明，依首揭規定，應予准
    許，先此敘明。
乙、實體事項：
壹、原告方面：
一、被告乙○○於97年7月26日16時40分許，騎乘車牌號碼917-
    BXM號普通重型機車，沿臺中縣大里市○○路62巷由南向北
    往向學路35巷方向直行，行經臺中縣大里市○○路62巷與向
    學路之無號誌交岔路口前時，原應注意車前狀況，並隨時
    採取必要之安全措施，又同為直行車者，左方車應暫停讓右
    方車先行，然其卻未減速慢行，作隨時停車之準備，亦未注
    意車前狀況，即貿然前進，穿越該路口，而撞擊由原告騎乘
    沿向學路由東向西往塗城路方向直行之車牌號碼PU3-223號
    普通重型機車左側車身，致原告人車倒地，原告因此受有左
    側遠端橈骨粉碎性骨折之傷害。而本件車禍之發生，業經臺
    灣省台中縣區車輛行車事故鑑定委員會鑑定結果認定被告乙○○為肇事主因，原告為肇事次因，是兩造過失比例為原告
    30％，被告乙○○為70％。被告乙○○過失不法撞傷原告，
    依民法第184條、第193條及第195條之規定，自應負侵權行
    為損害賠償責任，賠償原告所受之損害。惟被告乙○○於事
    故發生時尚未滿20歲，依民法第187條第1項前段規定，被告
    乙○○之父親甲○○及母親丙○○自應與其連帶負損害賠償
    責任。爰依侵權行為法律關係，於被告乙○○被訴過失傷害
    之刑事訴訟程序附帶提起本件民事訴訟，請求被告連帶賠償
    原告之損害，茲分述如下：
（一）醫療費用及後續醫療費用：自事故發生後迄至98年1月30
      日，未獲保險理賠之醫藥費為19,272元，惟日後每月仍需
      回診，至99年2月10日再開刀取出內裝不銹鋼鐵板時止，
      醫療費為21,750元，共計41,022元，以被告乙○○過失比
      例為70％計算，則其需賠償28,715元。
（二）工作能力損失：原告自81年起受雇為夫婿賴棟樑所經營永
      信電料行擔任取貨、包捆、送貨及會計等工作，縱被告抗
      辯原告係於98年1月15日投保日始至永信電料行工作云云
      ，然一般勞工之工作期間與勞保之投保期間未盡相符乃普
      遍情形，被告自不得單憑此事為抗辯理由。原告因本件車
      禍受傷，至今仍無法施行上開業務，每月短少17,280元工
      資收入，以97年8月15日（即97年8月14日第二次手術後出
      院翌日）起至98年2月14日止合計6個月計算，前開期間內
      完全無法工作之薪資損失為103,680元，依被告乙○○過
      失比例為70％計算，則該部分損失為72,576元。再原告因
      車禍導致未來減少工作能力，該薪資損失部分，則經送中
      山醫學大學附設醫院（下稱中山醫學院）鑑定結果，認為
      原告所受傷害已合乎勞工保險條例第53條附表所列上肢機
      能障害第13等級，依法定各殘廢等級喪失或減少勞動能力
      比率表可知，屬勞動能力減少23.07％，按勞動基準法第
      54條第1項第1款勞工強制退休年齡為65歲，原告係45年9
      月27日出生，扣除前揭完全不能工作期間後，以98年2月
      15日為起算點，算至勞動基準法第54條第1項第1款所規定
      之65歲強制退休年齡，尚可工作逾12年6月，茲以12年6月
      即150個月作為請求之基準，依月別單利複式霍夫曼係數
      116.00000000計算，再乘以被告乙○○過失比例70％後，
      則原告減少勞動能力之損失為1,407,144元，合計上開兩
      項工作能力損失請求金額為1,479,720元。
（三）精神損害賠償：原告因車禍受有左側遠端橈骨粉碎性骨折
      之傷害，受傷部分迄今仍甚為酸痛，無法從事前開以手為
      主之工作內容，行動亦受限不能自如。且自車禍發生時起
      ，原告因受傷需手術安裝鋼板，直至取出鋼板為止，身心
      均長期飽受煎熬，痛苦無法言喻，故請求被告賠償精神慰
      撫金50萬元，係屬合理，以被告乙○○過失比例為70％計
      算，則原告得請求之精神慰撫金為35萬元。乃被告竟認為
      原告之請求過高並主張抵銷，觀諸被告乙○○所受之擦挫
      傷，僅需擦藥即可痊癒，由被告乙○○親自到庭時可見因
      車禍所生之傷痕早已消失，即可得知其所受傷害相當輕微
      ，與原告所受傷害有天淵之別，故被告之抗辯顯無理由，
      自不可採信。
（四）綜上所述，醫療費用及後續醫療費用28,715元、工作能力
      損失1,479,720元及精神損害賠償35萬元，以上三項合計
      1,858,435 元。
二、聲明：（1）被告應連帶給付原告1,858,435元，及自起訴狀
    繕本送達被告翌日起至清償日止，按週年利率5％計算之利
    息；（2）願供擔保，請准宣告假執行。
貳、被告方面：
一、被告乙○○固有過失，然原告行經無號誌之該路口，未注意
    車前狀況，就本件車禍之發生亦與有過失。參諸道路交通事
    故現場圖「現場處理摘要」欄記載：「...A 車（按即被告
    乙○○之機車）右車身與B車（按即原告之機車）前輪擦撞
    ，致雙方駕駛人摔倒受傷送醫」等語，可知本件交通事故係
    原告之機車沿向學路由東向西往塗城路方，行經無號誌之交
    叉路口時，因車速過快，且未發現被告乙○○之機車沿向學
    路62巷由南向北往向學路35巷方向，已駛入交叉路口，猶繼
    續行進，致原告機車前輪撞擊到被告乙○○右側車身，亦即
    ，本件交通事故係原告機車撞擊被告乙○○之機車所致，從
    道路交通事故現場圖中A車倒地位置在B車右側，足見A車係
    受B車撞擊無誤。
二、「汽車駕駛執照為駕駛汽車之許可憑證，由駕駛人向公路監
    理機關申請登記，考驗及格後發給之。汽車駕駛人經考驗及
    格，未領取駕駛執照前，不得駕駛汽車。」、「汽車駕駛人
    ，有下列情形之一者，處六千元以上一萬二千元以下罰鍰，
    並當場禁止其駕駛：一、未領有駕駛執照駕駛小型車或機器
    腳踏車。」道路交通安全規則第50條第1項、道路交通管理
    處罰條例第21條第1項第1款分別定有明文。由以上法律規定
    可知，法律禁止無駕駛執照之人從事駕駛行為。原告既於本
    院刑事庭98年5月18日庭期已自承其沒有重型機車駕照，則
    原告無駕駛執照而騎車，雖屬違反行政法令事項，然其關於
    駕駛之專業認知及駕駛行為既均未經公路監理機關考驗及格
    ，其貿然違規駕駛機車時，更應戒慎恐懼，較一般有駕駛執
    照之駕駛人負更大之注意義務，以防免交通事故之發生，原
    告之過失應認係本件交通事故發生之主因，而被告乙○○之
    駕駛行為縱有過失，亦僅係肇事次因。本件車禍雖已經臺灣
    省台中縣區車輛行車事故鑑定委員會鑑定及台灣省車輛行車
    事故覆議鑑定委員會覆議，均認被告乙○○之駕駛行為係肇
    事主因、原告之駕駛行為係肇事次因。然按鑑定人乃係以自
    己之特別知識，於他人之訴訟，就特定事項報告其判斷意見
    之人；法院並得依民事訴訟法第289條之規定，囑託機關或
    團體陳述鑑定意見或審查鑑定意見。而所謂「鑑定書」，法
    律雖未規定一定之程式，惟必須將其鑑定意見作成書面，至
    鑑定書之內容．自應將其鑑定經過及所為判斷之理由一併載
    明，若未說明其獲致結果之具體理由，其鑑定難謂無重大瑕
    疵。最高法院85年度台上字第3072號判決旨參照。觀諸上開
    鑑定及覆議意見均未說明判斷理由，依上開最高法院判決意
    旨，應無足採，自不能為不利於被告乙○○之認定。亦即，
    縱認被告與有過失，惟被告仍認為原告之過失才是肇事主因
    ，其過失比例應為70％、被告乙○○之行為則係肇事次因，
    過失比例為30％。
三、對原告請求金額之意見：
（一）醫療費用及後續醫療費用：對原告已花費之19,272元醫療
      費用，及後續回診直至99年2月10日再開刀取出內裝不銹
      鋼鐵板時之醫療費用21,750元無意見。
（二）工作能力損失：本件交通事故發生於97年7月26日，原告
      因該事故受有左側遠端撓股骨折之傷害，醫師建議於第二
      次手術即98年8月11日後需休養半年，預計一年後可移除
      鋼板，則原告於事故發生後因身體受有前開傷害，預估於
      一年半內根本無法從事勞動，然原告竟於事故發生後之98
      年1月15日始以其夫賴棟樑自營之永信電料行勞工名義投
      保勞工保險，足見其於事故發生後，並無勞動能力減損之
      問題，原告僅蓄意以已投保勞工保險為由，向被告請求勞
      動能力減損之損失。縱使原告主張勞動能力減損程度為殘
      廢等級第13等級，然被告曾至原告店裡看過原告工作，故
      對於原告所主張之殘障程度仍有爭執，認原告此部分主張
      並不可採，被告對該項賠償金額予以否認。
（三）精神損害賠償：被告乙○○為學生，並無經濟能力，故其
      請求50萬元之精神損害賠償，顯屬過高。
四、被告乙○○因原告之過失行為受有左手背、右前臂、背部、
    左膝、右小腿擦挫傷、頭部外傷併下唇撕裂傷及右膝挫傷等
    多處傷害，因此支出醫療費用1,300元。而被告乙○○於傷
    癒後，身體外觀上仍留有若干疤痕，對於豆蔻年華之年輕女
    性來說，心理傷害極大，故另請求精神損害賠償30萬元，合
    計301,300元。並以此對原告主張抵銷抗辯及過失相抵。
五、並聲明：（1）原告之訴及假執行之聲請均駁回；（2）如受
    不利判決，願供擔保，請准宣告免為假執行。
參、本件兩造不爭執事項：
一、對於本院98年度交簡上字第812號刑事判決認定之事實不爭
    執。
二、對於原告請求之醫療費用19,272元及後續醫療費用21,750元
    不爭執。
三、對於被告主張抵銷之醫療費用1,300元不爭執。
四、對於原告之薪資以最低工資17,280元計算不爭執。
五、對於原告不能工作期間為97年8月15日至98年2月14日6個月
    不爭執。
肆、得心證之理由：
一、查原告主張被告乙○○於97年7月26日16時40分許，騎乘車
    牌號碼917- BXM號普通重型機車，沿臺中縣大里市○○路62
    巷由南向北往向學路35巷方向直行，而行經臺中縣大里市○○路62巷與向學路之無號誌交岔路口前時，原應注意車前狀
    況，並隨時採取必要之安全措施，又同為直行車者，左方車
    應暫停讓右方車先行，而依當時天候晴、日間自然光線、路
    面乾燥無缺陷、無障礙物、視距良好等一切情狀，並無不能
    注意之情形，竟疏未注意及此，貿然駛進該交岔路口；適有
    原告騎乘車牌號碼PU3-223號普通重型機車，沿向學路由東
    向西往塗城路方向直行，行經上開交岔路口時，亦未注意車
    前狀況，並隨時採取避煞等必要之安全措施，而貿然駛進該
    交岔路口，致被告乙○○所騎車牌號碼917- BXM號普通重型
    機車右側車身，因避煞未及，而與原告騎乘之車牌號碼
    PU3-223號普通重型機車之車頭左前側發生碰撞，雙方均人
    車倒地，原告因此受有左側遠端橈骨粉碎性骨折之傷害；被
    告乙○○亦因而受有左手背（3x3公分）、右前臂（3x3公分
    ）、背部（3x3公分）、左膝（1x1公分）、右小腿（5x5公
    分）擦挫傷、頭部外傷併下唇撕裂傷及右膝挫傷等傷害，業
    據其舉本院98年度交簡上字第812號刑事判決暨卷內資料，
    亦即兩造於警詢、偵查中及本院刑事庭審理時之陳述，道路
    交通事故現場圖、道路交通事故調查報告表(一)、(二) ，
    臺中市○○○道路交通事故談話紀錄表，臺中縣警察局道路
    交通事故初步分析研判表，現場照片等資料為證，並為被告
    所自認。被告乙○○於前揭時地因本件交通事故過失傷害原
    告，經本院98年度交簡上字第812號刑事判決判處有罪，亦
    有刑事判決在卷可憑，並經調閱刑事卷查核屬實，有刑事卷
    影本在卷可憑，堪信原告此部分主張屬實。
二、按因故意或過失，不法侵害他人之權利者，負損害賠償責任
    。汽車、機車或其他非依軌道行駛之動力車輛，在使用中加
    損害於他人者，駕駛人應賠償因此所生之損害。但於防止損
    害之發生，已盡相當之注意者，不在此限。不法侵害他人之
    身體或健康者，對於被害人因此喪失或減少勞動能力或增加
    生活上之需要時，應負損害賠償責任。不法侵害他人之身體
    、健康、名譽、自由、信用、隱私、貞操，或不法侵害其他
    人格法益而情節重大者，被害人雖非財產上之損害，亦得請
    求賠償相當之金額，民法第184條第1項前段、第191條之2、
    第193條第1項及第195條第1項前段分別定有明文。本件被告
    乙○○於前揭時地駕駛機車行經前開交岔路口時，疏未注意
    車前狀況，並禮讓右方之原告機車先行，而貿然駛進該交岔
    路口，致與原告車輛發生碰撞，原告因而受有前揭傷害，已
    如前述，原告所受傷害顯與被告乙○○之過失行為有相當之
    因果關係，原告依前揭規定請求被告乙○○賠償其所受之損
    害，核屬有據。次按限制行為能力人，不法侵害他人之權利
    者，以行為時有識別能力為限，與其法定代理人連帶負損害
    賠償責任。民法第187條第1項前段亦有明文。查被告乙○○
    為78年9月19日生，於行為時（即97年7月26日）尚未滿20歲
    ，為限制行為能力人，而被告甲○○、丙○○為被告乙○○
    之父、母，案發時渠等係法定代理人等情，為兩造所不爭執
    ，且被告乙○○於行為時顯有識別能力，故原告請求被告甲○○、甲○○應與其女即被告乙○○連帶負損害賠償責任，
    於法並無不合。茲就原告請求被告賠償其受損害之金額，是
    否有理由，分述如下：
（一）醫療費用及後續醫療費用：原告主張自事故發生後迄至98
      年1月30 日，未獲保險理賠之醫藥費為19,272元，惟日後
      每月仍需回診，至99年2月10日再開刀取出內裝不銹鋼鐵
      板時止，醫療費為21,750元等情，業據提出醫療收據17紙
      及診斷書1紙為證，且為被告所不爭執，是原告請求醫療
      費用及後續醫療費用合計41,022元，為有理由。
（二）薪資損失部分：本件兩造對於原告不能工作期間為97 年8
      月15日至98年2月14日合計6個月，暨原告之薪資以最低工
      資17,280元計算均不爭執。則原告得請求之薪資損失為
      103,680元（計算式：17,280×6＝103,680）。
（三）減少勞動能力之損害：
    1.按不法侵害他人身體、健康者，對於被害人因此喪失或減
      少勞動能力，應負損害賠償責任，民法第193條第1項定有
      明文。而身體或健康受侵害，喪失或減少勞動能力者，其
      減少及殘存勞動能力之價值，不能以現有之收入為準，蓋
      現有收入每因特殊因素之存在而與實際所餘勞動能力不能
      相符，現有收入高者，一旦喪失其職位，未必能自他處獲
      得同一待遇，故所謂減少及殘存勞動能力之價值，應以其
      能力在通常情形下可能取得之收入為標準；被害人因身體
      健康被侵害而喪失勞動能力所受之損害，其金額應就被害
      人受侵害前之身體健康狀態、教育程度、專門技能、社會
      經驗等方面酌定之，不能以一時一地之工作收入為準（最
      高法院61年台上字第1987號判例、63年台上字第1394號判
      例參照）。次按勞動能力損害與勞動年齡具有密切關係，
      有法定退休年齡者，得以之為判斷基準，但不能認退休後
      概無勞動能力損害；無法定退休年齡者，則應依其職業酌
      定其勞動年齡。另按依民法第193條第1項命加害人1次支
      付賠償總額，以填補被害人所受喪失或減少勞動能力之損
      害，應先認定被害人因喪失或減少勞動能力而不能陸續取
      得之金額，按其日後本可陸續取得之時期，各照霍夫曼式
      計算法，扣除依法定利率計算之中間利息，再以各時期之
      總數為加害人1次所應支付之賠償總額，始為允當（最高
      法院22 年度上字第353號判例參照）。
    2.查原告因本件事故受有左側遠端橈骨粉碎性骨折之傷害，
      其因前述傷害造成左側腕關節遺存運動障害，合於勞工保
      險條例第53條附表所列上肢機能障害之第13等級等情，業
      據原告提出診斷證明書1紙為證，並經本院向中山醫學院
      函詢無訛，有中山醫學院回函1紙附卷可稽。按勞工保險
      條例第53條之附表即勞工保險殘廢給付標準表，經過專家
      綜合各種殘廢情形並參酌日本規定作成，具有相當之客觀
      性（最高法院90年度台上字第1045號判決參照），該表關
      於身體障害狀態及殘廢等級之分類，雖係針對勞工保險給
      付所為之規定，但針對一般損害賠償，不失為重要之參考
      標準。又該表所載殘廢等級雖有15級，但第1級、第2級、
      第3級依該表所載之身體殘害狀態均為終身不能從事任何
      工作，故為百分之百喪失勞動能力，扣除第2級、第3級後
      ，實際僅有13級，每一級差距為100%÷13＝7.69%，而以
      7.69%為第15級，往上計算每級均加7.69%，則殘廢等級第
      13級經換算之結果，減少勞動能力比例為23.07%，是原告
      主張其因本件傷害減少勞動能力23.07%，應可採信。
    3.原告45年9月27日出生，此有診斷證明書在卷可憑。扣除
      前揭完全不能工作期間後，以98年2月15日為起算點，算
      至勞動基準法第54條第1項第1款所規定之65歲強制退休年
      齡，尚可工作逾12年6月，則原告請求以12年6月作為其勞
      動能力減少之勞動期間，尚無不可。再原告自81年起受雇
      為夫婿賴棟樑所經營之永信電料行，業據原告提出證明書
      及工作證明書各1紙為證，原告受此傷害前，其身體健康
      狀態並無不能工作至退休之情形，再參諸原告陳明其國中
      畢業，而原告請求依最低基本工資17,280元作為薪資之請
      求，依原告之能力、社會經驗，在通常情形下應能取得前
      揭收入，直至退休。準此，原告主張以其每月薪資17,280
      元計算其勞動能力減少之損害，應屬可採。則原告請求依
      霍夫曼式扣除依法定利率計算中間利息1次賠償之減少勞
      動能力損害為473,721元【年別5%複式霍夫曼計算法（第
      一年不扣除中間利息），其計算式為：[17280×12×23.
      07%×『9.00000000+0.5×（10.0000000000.00000000）
      』＝473,721（小數點以下四捨五入）】。故原告請求被
      告賠償勞動能力減少之損害，於473,721元之範圍內，即
      屬有據，應予准許。
（四）精神慰撫金：原告遭被告過失撞傷，精神上自受有相當之
      痛苦。又法院對於慰撫金之量定，應斟酌加害程度、兩造
      之身分地位經濟狀況等關係定之（最高法院51台上字第22
      3號判例、74年度第9次民事庭會議決議參照）。經查，被
      告乙○○目前係大學二年級學生，目前無工作，97年度雖
      於興農股份有限公司王田廠有薪資所得3千餘元，然名下
      無任何財產；被告甲○○國中畢業，擔任作業員，月薪3
      萬多元，97、96年度薪資所得各為67萬6千餘元、68 萬5
      千餘元，名下則有房屋2棟、土地1筆、田賦11筆及1部汽
      車；被告丙○○國中畢業，擔任作業員，每月收入約1萬8
      千元，97、96年度總所得各為37萬餘元、37萬6千餘元，
      名下無恆產。至於原告為國中畢業，97、96年度所得各為
      16萬8 千餘元、41萬9千餘元，名下有房屋1棟、土地1筆
      及汽車1部。業據兩造陳明在卷，並經本院依職權查詢兩
      造之稅務電子閘門財產調件明細表附卷可參。本院斟酌被
      告之加害情形、可歸責程度、原告所受精神上之痛苦、賠
      償權利人之身分地位、經濟能力、賠償義務人之經濟狀況
      ，認原告在30萬元範圍內之請求，應屬適當。
（五）總計原告得請求被告賠償之金額為918,423元（41,022＋
      103,680＋473,721＋300,000＝918,423）。
三、按損害之發生或擴大，被害人與有過失者，法院得減輕賠償
    金額或免除之，民法第217條第1項定有明文。又汽車行駛至
    交岔路口，其行進、轉彎，應依下列規定：…二、行至無號
    誌或號誌故障而無交通指揮人員指揮之交岔路口，支線道車
    應暫停讓幹線道車先行。未設標誌、標線或號誌劃分幹、支
    線道者，少線道車應暫停讓多線道先行；車道數相同時，轉
    彎車應暫停讓直行車先行；同為直行車或轉彎車者，左方車
    應暫停讓右方車先行。但在交通壅塞時，應於停止線前暫停
    與他方雙向車輛互為禮讓，交互輪流行駛。次按，汽車行駛
    時，駕駛人應注意車前狀況及兩車併行之間隔，並隨時採取
    必要之安全措施。道路交通安全規則第102條第1項第2款、
    第94條第3項就此分別定有明文。查本件兩造對於車禍發生
    經過為如本院98年度交簡上字第812號刑事判決認定之事實
    並不爭執，則本件車禍除被告乙○○有疏未注意車前狀況，
    並禮讓右方之原告機車先行，而貿然駛進該交岔路口之過失
    情形外，原告於上揭車禍發生時，有未注意車前狀況，並隨
    時採取必要之安全措施，而貿然駛進該交岔路口之過失情形
    亦甚明，就原告與有過失一節，本院刑事庭98年度交簡上字
    第812號判決亦同此認定無異，至原告於上開車禍發生斯時
    ，僅領有輕型機車及普通小型車駕駛執照，而無普通重型機
    車駕駛執照乙節，固有交通部公路總局臺中區監理所臺中市
    監理站函暨丁○○○駕駛執照歷次相關資料1份附於本院98
    年交易字第232號刑事卷宗可稽，惟此僅屬違反道路交通管
    理處罰條例之行政違失，要與本案車禍事故發生之原因無涉
    ，自不得執此加重原告之過失程度。茲審酌兩車就車禍發生
    之原因力、兩造過失之程度，認就本件車禍之結果，被告乙○○應負70%之責任，原告應負30%之責任。依前開過失相抵
    之規定，原告部分得請求被告賠償之數額應為642,896元（
    918,423×0.7＝642,896，元以下4捨5入）。
四、按二人互負債務，而其給付種類相同，並均屆清償期者，各
    得以其債務，與他方之債務，互為抵銷；抵銷，應以意思表
    示，向他方為之。其相互間債之關係，溯及最初得為抵銷時
    ，按照抵銷數額而消滅。次按因連帶債務人中之一人為清償
    、代物清償、提存、抵銷或混同而債務消滅者，他債務人亦
    同免其責任，民法第334條第1項前段、第335條第1項、第
    274條分別定有明文。查原告得請求被告賠償之數額為642,
    896元，已經本院認定於前，被告乙○○則提出抵銷抗辯。
    查本院車禍事故原告亦有過失，又被告乙○○因本件車禍事
    故受有左手背（3x3公分）、右前臂（3x3公分）、背部（
    3x3公分）、左膝（1x1公分）、右小腿（5x5公分）擦挫傷
    、頭部外傷併下唇撕裂傷及右膝挫傷等傷害，亦據被告乙○○提出診斷證明書1紙為證，且為原告所不爭執，則被告乙○○依民法第184條第1項前段、第191條之2、民法第193條
    第1項及第195條第1項前段規定請求原告賠償其所受之損害
    ，核屬有據。茲就被告乙○○所提出抵銷抗辯之損害賠償金
    額有無理由，分述如下：
（一）醫療費用：被告乙○○主張因本件車禍事故支出醫療費用
      1,300元，業據提出醫療收據8紙為證，且為原告所不爭執
      ，此部分損害應堪認定。
（二）精神慰撫金：被告乙○○遭原告過失撞傷，精神上自受有
      相當之痛苦。查被告乙○○目前係大學二年級學生，目前
      無工作，97年度雖於興農股份有限公司王田廠有薪資所得
      3千餘元，然名下無任何財產；原告為國中畢業，97、96
      年度所得各為16萬8千餘元、41萬9千餘元，名下有房屋1
      棟、土地1筆及汽車1部，已如前述。本院斟酌原告之加害
      情形、可歸責程度、被告乙○○所受精神上之痛苦、賠償
      權利人之身分地位、經濟能力、賠償義務人之經濟狀況，
      認被告乙○○在6萬元範圍內之請求，應屬適當。
（三）又本件車禍之結果，被告乙○○應負70%之責任，原告應
      負30%之責任，已如前述。依前開過失相抵之規定，被告
      得請求抵銷之數額於18,390元（1,300＋60,000＝61,300
      ；61,300×0.7＝18,390）之範圍內為有理由，逾此範圍
      之請求，即屬無據。是兩相抵銷後，原告尚得請求被告給
      付之金額應為624,506元（計算方式：642,896－18,390
      ＝624,506）。
五、綜上所述，原告依侵權行為之法律關係，請求被告連帶賠償
    其所受之損害624,506元，及自附帶民事訴訟起訴狀繕本送
    達被告之翌日即98年5月22日起至清償日止，按年息5%計算
    之法定遲延利息，於法有據，應予准許。逾此範圍之請求，
    即屬無據，應予駁回。
六、本件原告與被告均陳明願供擔保請准宣告假執行及免為假執
    行，經核原告勝訴部分，於法相符，爰分別酌定相當之擔保
    金額准許之。至於原告敗訴部分，其假執行之聲請即失所附
    麗，應併予駁回。
七、本件事證已臻明確，兩造其餘陳述、攻擊防禦方法及舉證，
    經審酌後於判決結果無影響，爰不一一論述，附此敘明。
伍、訴訟費用負擔、宣告假執行及免為假執行之依據：民事訴訟
    法第79條、第85條第2項、第390條第2項、第392條第2項。
中    華    民    國    98    年    12    月    31    日
                  民事第二庭    法  官  黃炫中
正本係照原本作成。
如對本判決上訴，須於判決送達後20日內向本院提出上訴狀。
中    華    民    國    98    年    12    月    31    日
                                書記官  陳佳君

司法院資訊處製作；財團法人民間司法改革基金會備份。
